臺灣高等法院高雄分院刑事判決　　　　 96年度上易字第972號
上　訴　人
即　被　告　甲○○
選任辯護人　王建強律師
上　訴　人
即　被　告　乙○○
選任辯護人　林維毅律師
上列上訴人等因贓物案件，不服臺灣屏東地方法院95年度易字第
312 號中華民國96年7 月11日第一審判決（起訴案號：臺灣屏東
地方法院檢察署94年度偵字第5328號），提起上訴，本院判決如
下：
    主  文
原判決撤銷。
甲○○、乙○○共同牙保贓物，各處有期徒刑壹年貳月，均減為
有期徒刑柒月。
    事  實
一、甲○○在屏東縣萬丹鄉村濫庄25之2 號處開設永發汽車保養
    廠，從事汽車修護兼營仲介買賣業務，乙○○在屏東縣萬丹
    鄉○○村○○路○ 段470 號開設永全汽車保養廠，從事汽車
    修護兼營仲介汽車買賣業務，渠2 人均明知王子文（其涉犯
    偽造文書等罪嫌業經原審以95年度訴緝字第32號判處執行刑
    2 年1 月）因長期從事事故車買賣生意而熟知業界俗稱借屍
    還魂手法（即在所收受之贓車上偽造另行收購車禍事故車之
    引擎號碼及車身號碼，再借用他人名義，以前揭車禍事故車
    向監理機關辦理核發新的車牌後，將監理機關所核發之新的
    車牌懸掛在前揭贓車後，委託經營仲介中古車買賣之朋友將
    該借屍還魂車出賣予不知情第三人，並藉此牟利）。緣王子
    文於90年11月間以新台幣（下同）11萬元價格向1 位姓名不
    詳之人收購原邱青谷所有之已因車禍事故而全毀之車牌號碼
    9S─2042號（原舊牌為7F─2558號）三陽牌自用小客車後，
    旋以不明管道收受翁子浩所失竊之車牌號碼ZD─6490號同牌
    同型小客車之贓車（該車係翁子浩於90年10月5 日凌晨5 時
    ，在高雄縣大寮鄉○○村○○路244 號前處遭竊）後，在不
    詳處所，將該贓車之原有引擎號碼VA─AM37834 號、車身號
    碼MF04240 號磨掉，再偽造前揭車禍事故車之引擎號碼VM─
    AK04175 號、車身號碼MF02207 號，並將該9S─2042號車牌
    懸掛在遭偽造引擎號碼、車身號碼之贓車上，且為使他人誤
    信該車係業經修復之車禍事故車，故意在該贓車駕駛座腳踏
    板以火燒烤，並在該車底部內外製造焊接之痕跡，俾讓人認
    為該車因曾有嚴重車禍而重新打造，再利用其不知情妻子曹
    華琴名義向監理機關申請過戶登記手續，而將該已偽造引擎
    號碼、車身號碼之贓車過戶至曹華琴名下後，旋將前揭經借
    屍還魂車開至甲○○上揭汽車保養廠，託請陳國幫忙尋找購
    車客戶，而甲○○明知王子文託請牙保之前揭車輛，係經過
    借屍還魂手段來掩飾其非法之來路不明贓車，仍基於牙保之
    犯意，於90年11月13日，牙保將該車以35萬元價格出售給不
    知情林耿名，並收取5 萬元之報酬，然於林耿名事後發現該
    車有駕駛座腳踏板生鏽痕跡，於91年5 月17日將該車退還予
    甲○○，甲○○於收到林耿名所退還之車輛後，雖有將該事
    告訴王子文，並請王子文儘速前來處理該車事宜，但因王子
    文拒不前來處理，故甲○○爰再託請乙○○幫忙將該車賣掉
    ，而乙○○雖明知該車係來路不明之贓車，但亦基於共同牙
    保之犯意聯絡，於91年6 月26日，牙保將該車以27萬元價格
    出售給不知情楊超然，並收取1 萬元之報酬，楊超然又於91
    年10月20日，以27萬元賣給蔣志鵬後，蔣志鵬再於93年3 月
    17 日 ，以30萬元價格賣給黃重毅（登記在其母親賴秀現名
    下），案經警方循線追緝後，始查獲上情。
二、案經屏東縣警察局屏東分局報告台灣屏東地方法院檢察署檢
    察官偵查起訴。
    理  由
甲、程序部分
一、證人曹華琴、邱青谷、翁子浩、楊超然、蔣志鵬、黃重毅、
    羅永享等於警詢及偵查中之陳述，係屬傳聞證據，惟被告等
    及其辯護人於本院準備程序中均同意作為本案證據使用，本
    院審酌其等上開陳述作成時，並無不法取供之情，認為適當
    ，依刑事訴訟法第159 條之5 第1 項規定，自有證據能力，
    均得為證據。
二、被告2 人對於彼此間於警詢、偵查中及原審之供述，均表示
    無意見，甲○○及其辯護人於本院審理時對於乙○○上開供
    述同意作為本案證據使用，並捨棄詰問權，而乙○○及其辯
    護人於本院審理時又依法對甲○○行使詰問權，本院審酌被
    告2 人於警詢、偵查中及原審之上開陳述，均係出於自由意
    志，認為適當，依刑事訴訟法第159 條之5 規定，自有證據
    能力，均得為證據。
乙、實體部分：
一、訊據被告甲○○、乙○○2 人固均承認有上述牙保上開汽車
    之行為，惟均否認有何牙保贓物犯行，被告甲○○辯稱：伊
    係從事經汽車保養廠兼營仲介汽車買賣事業，王子文將該輛
    車請伊託賣時，伊並不知道該車係AB車（即借屍還魂車之意
    ），所以就以30萬元價格將該車賣給林耿名，王子文本來要
    包紅包給伊，但伊並沒有收，只拿了3,000 至5,000 元之汽
    車材料費，事實上，之前並不認識王子文，是在案發前的1
    、2 個月，才在萬丹鄉社皮村之日新舊車解體廠認識王子文
    ，當時王子文係從事舊車買賣業，且王子文將該車交伊託賣
    時，並未說明該車係經車禍事故再焊接之車子，是後來林耿
    名發現該車之剎車踏板有生鏽痕跡，林耿名認為該車係經撞
    擊後再焊接回去的，所以就要求退車，而伊事後亦有將林耿
    名退車之事告訴王子文，但王子文都不處理該車問題，所以
    才再找被告乙○○去賣車等語，被告乙○○辯稱：是被告甲
    ○○託其賣車，其並不知道該車是贓車，但其曾告訴買車的
    楊超然，該車為事故車，底部曾經焊接等語。經查：
  (一)上開扣案汽車原為翁子浩所有（車牌號碼ZD-6490 、引擎號
    碼VA─AM37834 號、車身號碼MF04240 號），但於上述時地
    失竊，而邱青谷原有之9S-2042 號汽車（車牌號碼9S-2042
    號、引擎號碼VM─AK04175 號、車身號碼MF02207 號），因
    車禍受損嚴重，已出售予資源回收場，嗣該輛報廢汽車過戶
    予曹華琴，再於變造引擎、車身號碼後，出售予林耿名、楊
    超然、蔣志鵬、黃重毅等情，已經證人翁子浩、邱青谷、林
    耿名、楊超然、蔣志鵬、黃重毅等分別於警詢中證述明確，
    並有該2 輛汽車之車籍資料作業詳細畫面、ZD-6490 號汽車
    之車輛竊盜、車牌失竊資料個別查詢報表─查詢車輛認可資
    料在卷可憑。
  (二)上開扣案汽車經原審會同檢察官、被告等及辯護人勘驗結果
    ，認該車身號碼確經變造（但於勘驗時因保存情況不佳，已
    有鏽蝕情形），而後座腳踏板下內外有一長條焊接痕跡，有
    勘驗筆錄及照片等附卷可憑，而該車之車身號碼於原審勘驗
    時因鏽蝕而難以辯識，故應以警方調查時，電解還原後所拍
    攝照片所得之車身號碼為認定該車原車身號碼之依據，而依
    警卷所附之該電解號碼照片所示，原車身號碼應為MF04240
    號，故堪認該車確為被害人翁子浩所失竊之贓車無誤。
  (三)被告2 人均明知該輛扣案汽車為王子文所寄放託賣，已經其
    2 人於原審準備程序中供承明確，再被告2 人對王子文於89
    至91年間係長期從事買賣贓車，並變造引擎號碼及車身號碼
    犯行之人，而被告甲○○更與王子文於91年1 月間，共同為
    收受及變造車牌號碼Y2-3939 號贓車車身號碼之犯行，被告
    乙○○則於90年12月間，連續與王子文共同為多次相同之收
    受贓物及變造車身號碼、引擎號碼之犯行，業經被告甲○○
    、乙○○於原審95年度簡字第1037號案件審理中認罪供承無
    誤，有該案準備程序、審判筆錄及簡易判決附卷可憑，核與
    證人王子文於同案（原審另以95年度訴緝字第32號判決）審
    判中之自白相符。故被告2 人於90年11月間顯然有知悉及參
    與王子文之買賣贓車及變造車身、引擎號碼，而王子文亦顯
    不可能於託售該輛贓車時，對於被告2 人刻意隱瞞，再被告
    2 人既對於王子文買賣借屍還魂車之手法知之甚詳，縱然王
    子文漏未告知該車為贓車等情，渠等於收受王子文所交付之
    上開翁子浩所失竊之贓車時，自能從該車之車身號碼有變造
    痕跡，而引擎號碼已遭磨除等情，得知該車亦為來路不明之
    贓物，是被告2 人辯稱不知道該車為贓車一節，顯無可採。
  (四)至證人王子文於原審審理中雖證稱，其並未告訴被告等人上
    開車輛是贓車，僅委託被告甲○○代為出售該車，嗣後被告
    甲○○另找被告乙○○代售該車，其亦不知情，但後來是由
    甲○○交付售車所得款項30萬元現金等語。證人王子文雖稱
    被告等不知道該輛汽車為贓車，但查：
    1.證人王子文於原審審理中亦證稱，「甲○○應該不會變造
      引擎號碼... 甲○○、乙○○2 人都是修理車的人」、「
      我知道乙○○並沒有去變造引擎號碼」等語，然此顯與證
      人王子文於上述原審95年度訴緝字第32號案件審理中，自
      白其確有將上開翁子浩失竊之車輛交予「知情之甲○○」
      ，委託甲○○出售等語不符，並與被告2 人於原審95年度
      簡字第1037號案件調查中自白稱確有共同變造引擎及車身
      號碼等情相違，自非可取。
    2.關於上開車輛是否為其所購入之贓車一節，證人王子文於
      原審審理中先結證稱，其都是購買壞掉的車子，再交給包
      含被告甲○○、乙○○在內之朋友處理、整修，其印象中
      上開車輛是買撞壞的車子，回來後再將撞壞掉的部分切除
      及焊接等語，嗣經原審質疑後，證人王子文再改稱，上開
      車輛自其買入時，就是1 輛拼裝過後再遭竊盜之贓車，其
      購入後並未曾加以改裝或拼裝等語，其證詞前後反覆，顯
      難遽採。
    3.關於委託被告等人出售之價格及被告等交付之汽車價款多
      少一節，證人王子文於原審審理中證稱，其只要求被告甲
      ○○需交付30萬車款，若被告甲○○能賣得較高之價錢，
      即為被告甲○○自己所得之利潤，若被告甲○○認為價格
      太高無法賣出，可以向其要求降價，但上開車輛被告甲○
      ○確有交付30萬元予伊，亦未曾向其要求降價等語，核與
      被告甲○○所稱，其取得林耿名所交付之35萬元車款後，
      即將之全部交給王子文，其僅取得價值數千元之汽車零件
      作為代價，並未取得其他現金利潤等語相違。
    4.證人王子文雖於原審又證稱，委託被告甲○○出售上開汽
      車時，因剛認識被告甲○○，所以還不敢告訴被告甲○○
      其從事變造引擎及車身號碼，以出售借屍還魂車之行為，
      嗣因經常進出被告甲○○經營之汽車保養廠，所以才進而
      邀被告甲○○一同從事變造車身及引擎號碼之犯行等語，
      然證人王子文另於91年1 月間各在被告甲○○經營之汽車
      保養廠內，由被告乙○○為牙保贓車及偽造車身號碼、引
      擎號碼之犯行等情，亦經證人王子文於原審95年度訴緝字
      第32號案件審理中坦承明確，此期間距離被告等人為本案
      之牙保贓物犯行僅有約2 個月之期間，若依證人王子文所
      稱，其於此2 個月期間，與被告甲○○之關係即從初識而
      不敢告訴甲○○其販賣贓車，進展到與被告甲○○共同偽
      造車身及引擎號碼，顯與常情有違。
    5.證人王子文於原審證稱，其係先認識被告乙○○，再經由
      被告乙○○之介紹而認識被告甲○○，而林耿名退還上開
      贓車時，其曾與被告2 人一同前往被告甲○○經營之汽車
      保養廠查看該車，嗣再由被告乙○○牙保出售該車等語，
      此亦為被告2 人所不否認；然此已與被告甲○○先前所辯
      稱，因為林耿名退車，而王子文一直不出面解決，所以其
      才另找被告乙○○代售該車等語相違；且被告乙○○既先
      認識王子文，又嗣於上述91年1 月間再與王子文為上述偽
      造引擎及車身號碼之犯行，是以王子文與乙○○間關係之
      親近，其顯無可能對乙○○隱瞞該車為贓車之事實。
    6.綜上所述，證人王子文之證詞既有諸多自相矛盾、與被告
      2 人供述矛盾及違反常理之情形，自難採為有利於被告2
      人之依據。
  (五)被告甲○○於94年5 月18日第1 次警詢中供稱，該車是王子
    文交付託售的等語，嗣於同年11月3 日第2 次警詢中改稱，
    該車是王子文透過乙○○介紹說有1 部車要賣，所以介紹林
    耿名買等語，而被告乙○○於警詢中則稱，是被告甲○○找
    其幫忙賣車等語，是核其2 人於警詢中供述，關於該車來源
    及託售之順序，先後及彼此間顯有矛盾。
  (六)關於係由何人與林耿名洽談車價，被告甲○○先於第1 次警
    詢中稱係由王子文自行與林耿名洽談，其並不知道成交車價
    如何等語（對於該份筆錄，被告甲○○於原審準備程序中先
    稱其未曾說過該句話，繼稱未看清楚筆錄，再稱警察是先作
    好筆錄後，再要其錄音，嗣又改稱警察是一問一答製作筆錄
    等語，嗣原審詢問其是否請求勘驗警詢錄音帶，以確認其供
    述，其卻表示要依法保持緘默），嗣於第2 次警詢、偵查及
    迄原審審理中均改稱係由其本人與林耿名洽談等語，可見其
    係故意隱瞞實情而為不實陳述，其辯解自難採信。
  (七)關於被告等於收受該輛贓車時，是否曾檢視及是否知道該車
    有無何處有焊接痕跡一節，被告2 人於警詢中均供稱，曾經
    檢視過，僅發現該車「駕駛座」「腳踏板」處有嚴重鏽蝕情
    形，其餘部分均正常等語，有其警詢筆錄可憑，嗣於原審準
    備程序中，被告乙○○又改稱其早就知道該車底盤有前述焊
    接痕跡，而該車底部之焊接痕跡必須要用吊車將車吊起後才
    看得到等語。可見被告2 人先後分別關於檢視該車之情形供
    述相互矛盾，難以採信；而該車底部內外確有長條之焊接痕
    跡，業經原審勘驗無誤，而原審勘驗時，亦確如被告乙○○
    所稱，必須以吊車將該車吊起後才能看到，故若如被告2 人
    所辯，其曾檢視該輛汽車（且被告甲○○又從事汽車修護業
    ，顯有足夠之設備可以為詳細之檢驗），顯應知悉該車有上
    述條狀之焊接痕跡，詎其2 人卻於警詢、偵訊中隱瞞不說，
    顯見其2 人供述不實，其空言否認之辯解，自難採信。
  (八)被告甲○○供稱，其出售該車予林耿名所得之價款35萬元，
    全數交給王子文等語，而證人王子文亦證稱，被告甲○○未
    曾要求其降低車價等語，但嗣接受林耿名退車後，其再委由
    被告乙○○轉售楊超然所得之價金，僅有27萬元，則其退還
    35萬元給林耿名後，僅自楊超然處取回27萬元，尚需認賠8
    萬元，卻未曾向王子文要求補貼還款，或要求被告乙○○出
    售時要提高價格，顯與常情不符，其辯解自難採信。
  (九)綜上所述，被告2 人所辯，既有上述相互矛盾及與事理不符
    之處，自難憑採，其牙保贓物之犯行，均堪認定。
二、查刑法於94年2 月2 日修正公布，於95年7 月1 日施行。而
    按行為後法律有變更者，適用行為時之法律，但行為後之法
    律有利於行為人者，適用最有利於行為人之法律，現行刑法
    第2 條第1 項訂有明文。又按，刑法施行法第1 條之1 第1
    項將刑法分則貨幣單位變為新臺幣、第2 項提高刑法分則法
    定刑罰金部分30倍或3 倍，惟因與罰金罰鍰提高標準條例業
    將刑法分則法定刑罰金提高10倍，再由銀元換算為新臺幣，
    因此變更前後之數額相同，尚無比較適用問題，應逕適用裁
    判時法。另按，刑法修正前同法第33條第5 款規定：「罰金
    為1 元以上」、修正後刑法第33條第5 款規定：「罰金為新
    臺幣1,000 元以上」。而同法第349 條第2 項贓物罪之法定
    刑為「5 年以下有期徒刑、拘役或科或併科1,000 元以下罰
    金」，依刑法施行法第1 條之1 規定：「中華民國94年1 月
    7 日刑法修正施行後，刑法分則編所定罰金之貨幣單位為新
    臺幣。94年1 月7 日刑法修正時，刑法分則編未修正之條文
    定有罰金者，自94年1 月7 日刑法修正施行後，就其所定數
    額提高為30倍。但72年6 月26日至94年1 月7 日新增或修正
    之條文，就其所定數額提高為3 倍」，依上開規定，本件罰
    金部分應提高為30倍。是依修正前、後，刑法第349 條第2
    項之罰金刑部分，由新臺幣3 元以上3 萬元以下，變更為新
    臺幣1,000 元以上3 萬元以下。因此，比較上述修正前、後
    之刑罰法律，自以修正前之規定，較有利於被告。
三、核被告甲○○、乙○○所為，均係犯刑法第349 條第2 項之
    牙保贓物罪，被告2 人間有犯意聯絡及行為分擔，均為共同
    正犯；被告甲○○先後牙保該輛贓車，代售予林耿名及楊超
    然，係為遂行1 個牙保贓物行為之數個動作，應為接續犯而
    僅論以一罪。
四、原審予以被告等論科，固非無見，惟查被告等之犯罪時間均
    在96年4 月24日以前，依中華民國96年罪犯減刑條例第2 條
    第1 項第3 款規定，應減其刑期二分之一，原審未及審酌，
    自有未合。被告等上訴意旨，仍執前詞，否認犯罪，固無足
    取，然原判決既有上述可議，自應由本院將原判決撤銷改判
    。爰審酌被告2 人於犯本案前雖均無前科，但於犯本案期間
    仍連續為多次偽造文書之犯行，有上開原審95年度訴緝字第
    32號、95年度簡字第1037號判決在卷可憑，可見素行不佳、
    其牙保贓車之犯行，妨害被害人尋回失竊汽車，並助長汽車
    竊盜之歪風、所牙保之贓物為汽車、被告甲○○係從事汽車
    修護業，卻利用其專業能力及設備牙保贓車、被告甲○○之
    犯罪所得為5 萬元，被告乙○○之犯罪所得為1 萬元、被告
    2 人犯後均一再否認犯行，未見悔意，顯不宜輕判等一切情
    狀，各量處如主文第2 項所示之刑，並依中華民國96年罪犯
    減刑條例第2 條第1 項第3 款規定，均減為有期徒刑7 月，
    以資儆懲。
據上論斷，應依刑事訴訟法第369 條第1 項前段、第364 條、第
299 條第1 項前段，刑法第2 條第1 項前段、第28條、第349 條
第2 項，刑法施行法第1 條之1 ，中華民國96年罪犯減刑條例第
2 條第1 項第3 款、第7 條，判決如主文。
本案經檢察官林慶宗到庭執行職務。
中　　華　　民　　國　　96　　年　　12　　月　　20　　日
                  刑事第三庭    審判長法  官   周賢銳
                                      法  官   黃仁松
                                      法  官   謝宏宗
以上正本證明與原本無異。
本判決不得上訴。
中　　華　　民　　國　　96　　年　　12　　月　　21　　日
　　　　　　　　　　　　　　　　　　　書記官   熊惠津
附錄本件判決論罪科刑法條：
中華民國刑法第349條第2項
（普通贓物罪）
搬運、寄藏、故買贓物或為牙保者，處5 年以下有期徒刑、拘役
或科或併科1 千元以下罰金。
                                                    W
